臺灣高等法院刑事裁定
109年度抗字第1773號
抗  告  人
即  受刑人  劉博瑋



上列抗告人因聲請定其應執行之刑案件，不服臺灣新竹地方法院
109年度聲字第859號，中華民國109年9月15日第一審裁定（聲請
案號：臺灣新竹地方檢察署109年度執聲字第557號），提起抗告
，本院裁定如下：
    主  文
抗告駁回。
    理  由
一、原裁定意旨略以：本件受刑人即抗告人劉博瑋（下稱抗告人
    ）因加重詐欺之三人以上共同詐欺取財、違反組織犯罪防制
    條例等案件，經原審法院、臺灣雲林地方法院（下稱雲林地
    院）先後判處如附表所示之刑（聲請書附表漏載、誤載之處
    ，業經原審法院補充更正如本件附表所載），均分別確定。
    其中，如附表編號2-1至2-16所示之罪刑（共16罪），經雲
    林地院以107年度訴字第789號刑事判決定應執行有期徒刑2
    年6月確定；如附表編號3-1至3-9所示之罪刑（共9罪），經
    原審法院以108年度訴字第116號刑事判決定應執行有期徒刑
    2年確定在案等節，此有各該刑事裁判書及抗告人之本院被
    告前案紀錄表各1份附卷可稽。茲檢察官據此以原審法院為
    犯罪事實最後裁判之法院，聲請定其應執行刑，原審法院審
    核認聲請為正當，並審酌各罪罪質、行為態樣雖然有部分相
    近，犯罪時間亦尚屬密接，然各次被害之對象有異，被害之
    人數亦眾，是其犯罪所生危害非輕，且其中數罪更已曾受定
    應執行刑之恤刑利益等情，認應定其應執行刑為有期徒刑6
    年2月。末按定應執行之刑，不能因犯罪之一部分所科之刑
    業經執行完畢，而認檢察官之聲請為不合法，予以駁回，至
    已執行部分應如何處理，係檢察官指揮執行問題，與定應執
    行刑之裁定無涉。本件抗告人所受如附表編號1所示宣告之
    刑有期徒刑1年10月部分，固經抗告人於民國107年12月3日
    入監執行，而於109年6月4日執行完畢，此有本院被告前案
    紀錄表在卷足憑，然該已執行部分應如何折抵合併所應執行
    之刑期，係檢察官指揮執行事宜，與定應執行刑之裁定無涉
    ，末此敘明等語。
二、抗告意旨略以：
  ㈠按刑法第51條數罪併罰明文規定「分別宣告其罪之刑，依下
    列各款定其應執行者」，其中第5款明定「宣告多數有期徒
    刑者，於各刑中之最長期以上，各刑合併之刑期以下，定其
    刑期」。
  ㈡按法律上屬於自由裁量事項，並非概無法律性之拘束，在法
    律上有其外部界限及內部界限，前者為法律之具體規定，使
    法院得以具體選擇為適當之裁判；後者則為法院為自由裁量
    時考量法律之目的、法律秩序之理念所在，法院為裁判時，
    二者均不得有所逾越。在數罪併罰有二裁判以上應定其應執
    行刑之案件，法院所為刑之酌定，固屬自由裁量事項，然對
    法律之內部界限及外部界限，均仍應受其拘束（最高法院97
    年度台抗字第513號裁定意旨參照）。
　㈢按法院就自由裁量權之行使，除不得逾越法律所規定範圍之
    外部性界限外，尚應受比例原則、公平正義原則之規範，謹
    守法律秩序之理念，體察法律之規範目的，使其結果實質正
    當，合於裁量之內部性界限，俾與立法本旨相契合，亦即必
    須符合所適用法律授權之目的，並受法律秩序之理念、法律
    感情及慣例等所規範。且現階段之刑事政策，非祇在實現以
    往應報主義之觀念，尤重在教化之功能（本院98年度抗字第
    634號裁定意旨參照）。
　㈣實施新法以來，各法院中對數罪所定應執行刑之例如下：臺
    中地院98年度易字第2067號判決判處有期徒刑24年1月，定
    應執行有期徒刑3年4月；最高法院98年度台上字第6192號判
    決判處有期徒刑30年7月，定應執行有期徒刑4年；基隆地院
    96年度易字第538號判決判處有期徒刑12年8月，定應執行有
    期徒刑3年；本院97年度上訴字第5195號判決判處有期徒刑1
    32年8月，定應執行有期徒刑8年；臺中地院98年度聲字第50
    43號裁定，宣告刑加總為有期徒刑3年7月，定應執行有期徒
    刑1年10月。請給予抗告人一個公平、合理、從新從輕、最
    有利於抗告人之裁定。
  ㈤具體而言，於併合處罰時，其執行刑酌定應視行為人所犯數
    罪之犯罪類型而定。即倘行為人所犯數罪屬相同犯罪類刑者
    ，於併合處罰時，其責任非難重複之程度較高，自應酌定較
    低之應執行刑；然行為人所犯數罪，雖屬相同之犯罪類型，
    但所侵犯者為具有不可替代性、不可回復性之個人法益，於
    併合處罰時，其責任非難之重複程度則較低，可酌定較高之
    應執行刑；另行為人所犯數罪非惟犯罪類型相同且行為態樣
    、手段、動機均相似者，於併合處罰時，其責任非難重複之
    程度更高，更應酌定更低之應執行刑。反之，行為人所犯數
    罪各屬不同犯罪類型者，於併合處罰時，其責任非難重複之
    程度最低，當可酌定較高之應執行刑。至個別犯罪之犯罪情
    節或對於社會之影響、行為人之品性、智識、生活狀況或前
    科情形等，除前述用以判斷各個犯罪之犯罪類型、法益侵害
    種類、犯罪行為態樣、手段、動機是否相同、相似，以避免
    責任非難過度重複者外，乃個別犯罪量處刑罰時即已斟酌在
    內，要非定應執行刑時所應再行斟酌者。
　㈥94年刪除刑法第56條連續犯之規定，並自95年7月1日所施行
    一罪一罰規定而使刑罰苛重，產生不合理現象，有期徒刑不
    能刑同無期徒刑，有期徒刑過長，即與無期徒刑無異（司法
    院大法官釋字第662號解釋）。當犯數罪而各有宣告刑時，
    刑法第50條數罪併罰，的確是授權法官，綜合考量各罪不法
    程度與行為人的罪責，不可以過度評價，必須符合罪責相當
    原則，這也是比例及公平原則的要求。
　㈦請鈞院考量抗告人所犯數罪，犯罪時間緊密，所犯各罪均為
    詐欺犯行，犯罪態樣相同，及抗告人人格特性、犯罪目的、
    動機、手段及犯後態度等，重新定應執行刑等語。
三、按裁判確定前犯數罪者，併合處罰之。但有下列情形之一者
    ，不在此限：一、得易科罰金之罪與不得易科罰金之罪。二
    、得易科罰金之罪與不得易服社會勞動之罪。三、得易服社
    會勞動之罪與不得易科罰金之罪。四、得易服社會勞動之罪
    與不得易服社會勞動之罪。前項但書情形，受刑人請求檢察
    官聲請定應執行刑者，依第51條規定定之。又數罪併罰，有
    二裁判以上者，依刑法第五十一條規定，定其應執行刑；數
    罪併罰，分別宣告其罪之刑，依下列各款定其應執行者：宣
    告多數有期徒刑者，於各刑中之最長期以上，各刑合併之刑
    期以下，定其刑期。但不得逾三十年。刑法第50條、第53條
    、第51條第5款分別定有明文。次按數罪併罰之定應執行之
    刑，係出於刑罰經濟與責罰相當之考量，並非予以犯罪行為
    人或受刑人不當之利益，為一種特別的量刑過程，相較於刑
    法第57條所定科刑時應審酌之事項係對一般犯罪行為之裁量
    ，定應執行刑之宣告，乃對犯罪行為人本身及所犯各罪之總
    檢視，除應考量行為人所犯數罪反應出之人格特性，並應權
    衡審酌行為人之責任與整體刑法目的及相關刑事政策，在量
    刑權之法律拘束性原則下，依刑法第51條第5款之規定，採
    限制加重原則，以宣告各刑中之最長期為下限，各刑合併之
    刑期為上限，但最長不得逾30年，資為量刑自由裁量權之外
    部界限，並應受法秩序理念規範之比例原則、平等原則、責
    罰相當原則、重複評價禁止原則等自由裁量權之內部抽象價
    值要求界限之支配，使以輕重得宜，罰當其責，俾符合法律
    授與裁量權之目的，以區別數罪併罰與單純數罪之不同，兼
    顧刑罰衡平原則。個案之裁量判斷，除非有全然喪失權衡意
    義或其裁量行使顯然有違比例、平等諸原則之裁量權濫用之
    情形，即不得任意指其為違法（參照最高法院100年度臺上
    字第314號裁定意旨）。是對於定應執行刑之案件，法院所
    為刑之酌定，本屬自由裁量事項，倘未逾法定裁量範圍（即
    各刑中之最長期以上、各刑合併之刑期以下之法定範圍內）
    ，即難謂其職權之行使有違誤。
四、經查：
  ㈠本件抗告人因詐欺等罪，經原審法院及臺灣雲林地方法院先
    後判處如附表所示之刑，且均經分別確定在案，俱有各該刑
    事判決書及本院被告前案紀錄表附卷可憑（見原審卷第11至
    68頁、第79至135頁、本院卷第27至32頁），嗣經檢察官向
    最後事實審之原審法院聲請定其應執行之刑。揆諸前揭說明
    ，本件應於各刑中之最長期以上（即有期徒刑1年10月以上
    ），各刑合併之刑期以下（即29年8月以下），定其應執行
    之刑期；又抗告人所犯附表編號2所示之16罪（2-1至2-16）
    ，業經臺灣雲林地方法院以107年度訴字第789號判決定應執
    行有期徒刑2年6月；又附表編號3所示之9罪（3-1至3-9），
    亦經原審法院以108年度訴字第116號判決定應執行有期徒刑
    2年確定，有該刑事判決書及本院被告前案紀錄表在卷可參
    （見原審卷第31、59頁、本院卷第28、31頁）。從而，原裁
    定就抗告人所犯如附表所示各罪，定其應執行之刑為有期徒
    刑6年2月，既在外部性界限（即有期徒刑29年8月以下）、
    內部性界限（即6年4月，合計附表編號2、3所示之各罪分別
    定其應執行刑為有期徒刑2年6月、2年，與附表編號1所示之
    罪宣告刑有期徒刑1年10月，獲有減少有期徒刑23年4月之利
    益）之範圍內，自難認原審法院就本件裁量權之行使，有何
    違法或不當之處。
  ㈡按刑法於民國94年2月2日修正公布，刪除第56條所定連續犯
    之規定，自95年7月1日施行。依該第56條修正理由之說明謂
    ：對繼續犯同一罪名之罪者，均適用連續犯之規定論處，不
    無鼓勵犯罪之嫌，亦使國家刑罰權之行使發生不合理之現象
    、基於連續犯原為數罪之本質及刑罰公平原則之考量，爰刪
    除有關連續犯之規定等語，即係將本應各自獨立評價之數罪
    ，回歸本來就應賦予複數法律效果之原貌。因此，抗告意旨
    辯以數罪併罰之結果導致刑罰過重、刑輕法重云云，顯係其
    對一罪一罰之立法意旨實有誤會，自非可採。
　㈢抗告人另指稱原裁定所定之應執行之刑相較於抗告狀所舉他
    案有過重之嫌云云。惟按數罪併罰之定應執行刑，個案之裁
    量判斷，除非有全然喪失權衡意義或其裁量行使顯然有違比
    例、平等諸原則之裁量權濫用之情形，否則縱屬犯罪類型雷
    同，仍不得將不同案件裁量之行使比附援引為本案之量刑輕
    重比較，以視為判斷法官本於依法獨立審判之授權所為之量
    刑裁奪有否裁量濫用之情事。此與所謂相同事務應為相同處
    理，始符合比例原則與平等原則之概念，迥然有別（最高法
    院100年台上字第733號判決要旨參照）。況執行刑之酌定，
    尤無必須按一定比例、折數衡定之理，故無從引用他案酌定
    應執行刑之比例，作為原裁定酌定之刑是否適法之判斷基準
    。是抗告人此部分之抗告意旨，自無理由。
  ㈣至抗告意旨指稱請考量抗告人所犯數罪，犯罪時間緊密，所
    犯各罪均為詐欺犯行，犯罪態樣相同，及抗告人人格特性、
    犯罪目的、動機、手段及犯後態度等，重新定應執行刑等節
    ，亦非判決確定後定應執行刑法院所應審酌之事項，故抗告
    人上開所指，亦屬無據。
　㈤綜上，原審所為本件定應執行刑之裁定，核無不合。抗告人
    提起抗告所執前開情詞，指摘原裁定不當，為無理由，應予
    駁回。
五、據上論斷，應依刑事訴訟法第412條，裁定如主文。
中　　華　　民　　國　　109   年　  10    月　  22  　日
                  刑事第二十五庭審判長法  官  邱滋杉
                                      法  官  文家倩
                                      法  官  黃翰義
以上正本證明與原本無異。
如不服本裁定，應於收受送達後五日內向本院提出抗告狀。
                                      書記官  邱鈺婷
中　　華　　民　　國　　109 　年　　10　　月　　26　　日